臺灣高雄地方法院刑事判決　　　　　　 94年度簡上字第358號
上　訴　人
即　被　告　甲○○
上列上訴人因傷害案件，不服本院高雄簡易庭94年度簡字第2086
號第一審判決（聲請簡易判決處刑案號：臺灣高雄地方法院檢察
署94年度偵字第2482號），提起上訴，本院管轄之第二審合議庭
判決如下：
    主  文
上訴駁回。
    事  實
一、甲○○係丙○○之夫，2 人間具有家庭暴力防治法第3 條第
    1 款所定之家庭成員關係。雙方感情不睦，時起勃谿，於民
    國93年2 月11日晚間，因丙○○獨留下2 名幼女獨自外出，
    引發甲○○之不滿，迨於同日凌晨3 時許丙○○返回高雄市
    鼓山區○○街16 1號4 樓住處之際，雙方因此發生口角。甲
    ○○竟基於傷害人身體之犯意，徒手毆打丙○○臉部，致丙
    ○○受有鼻部挫傷、瘀血等傷害。
二、案經丙○○訴由臺灣高雄地方法院檢察署檢察官偵查後聲請
    以簡易判決處刑。
    理  由
一、訊據上訴人即被告甲○○固坦承在右開時、地與告訴人丙○
    ○發生爭執，不慎致告訴人受有傷害一情，惟矢口否認有何
    傷害之犯行，辯稱：伊因告訴人深夜返家後與之發生爭執，
    欲搶下告訴人之鑰匙時，告訴人頭部不慎撞到伊肩膀始成傷
    ，伊未毆打告訴人，僅過失傷害告訴人云云。經查，告訴人
    係因被告揮拳毆打始受傷，已據證人即告訴人於本院審理時
    具結證稱：因被告時常晚歸，案發當晚伊刻意晚歸欲讓被告
    體會伊之心情，進門後，被告質問伊到底要怎樣，伊未理會
    欲回房間，被告將伊拉出，在客廳時並以右手往伊左臉揮拳
    ，伊之眼鏡飛掉，並跌在地上，被告將伊拉起後2 人發生拉
    扯，並將伊所持大門及汽車鑰匙搶走，將伊往家門外推，要
    將伊趕走，伊找不到掉落之眼鏡便回房間戴另一副眼鏡後，
    走路回到上班地點即新興分局辦公室等語在卷，並有高雄市
    立聯合醫院診斷證明書1 份在卷可稽。佐以被告於本院審理
    時供稱：其因告訴人晚歸而質問告訴人為何單獨留下2 名小
    孩外出，告訴人答稱「你可以晚回家，我也可以晚回家，你
    可以把小孩丟在家，我也可以把小孩丟在家，你現在要怎樣
    」，告訴人說完要回房間，其怕吵到小孩而將告訴人拉住，
    並搶告訴人鑰匙，與告訴人係面對面爭吵，告訴人之眼鏡其
    事後在客廳旁的和室裡找到，找到眼鏡之位置與2 人爭吵地
    點不到1 公尺等情，及依被告所繪之現場圖所示，告訴人與
    被告係在大門進入後之客廳（進門後之左側）與和室（進門
    後之右側）間之位置處發生爭吵，告訴人站在靠近和室之位
    置、被告站在靠近客廳位置，有現場圖1 張在卷可稽，並經
    證人即告訴人證述被告所繪現場相關位置無誤，且伊住處之
    和室地板墊高距離地面約有45公分等語在卷，則依被告前揭
    所供、證人即告訴人上開證述與被告所繪製之現場圖相互勾
    稽以觀，證人即告訴人證稱為讓被告體會配偶晚歸之心情而
    發生爭吵後，被告以右手毆打伊左臉部，伊眼鏡飛出，經核
    與被告所供述爭執原因大致相符，且與被告繪製之現場圖所
    示告訴人站在和室前面與之面對面發生爭執，眼鏡掉落在告
    訴人後方將近一公尺處與地面約有45公分高度之和室內之相
    關位置亦相符。蓋苟依被告所辯，告訴人係因拉扯中臉部碰
    觸其肩膀眼鏡始掉落，並造成傷害，在此情況下，告訴人眼
    鏡應係掉落在2 人爭吵處附近之地面，豈會掉落在告訴人後
    方約一公尺處，且與2 人站立處之地面約有45公分落差之和
    室內，堪認係被告以右手向告訴人左臉揮拳後，告訴人臉部
    向右側偏，眼鏡遭揮擊順勢向告訴人站立處後方飛出無疑。
    是以，告訴人證述2 人發生爭執後，被告往伊左臉揮拳，眼
    鏡因而飛出，且受有鼻部挫傷、瘀血之傷害，與事實相吻合
    ，被告前揭所辯，顯係避重就輕之詞，不足採信。至於，被
    告另辯稱告訴人於警詢中指訴當晚伊曾質問告訴人稱：到底
    要怎樣，並叫告訴人離婚手續辦一辦一情，因其等2 人當時
    尚未談及離婚，又案發後告訴人離家時並未戴眼鏡，而認告
    訴人指訴與事實顯有矛盾或不相符之處等節，並提出告訴人
    於93年8 月20日始具狀訴請離婚之民事起訴狀1 份為憑。惟
    查，被告並不否認案發當晚與告訴人發生爭執，且告訴人眼
    鏡有掉落等情，被告前開所辯僅係爭執之細因及告訴人與被
    告發生爭執後有無戴眼鏡離開之細節，縱與事實有所出入，
    亦無礙前揭被告與告訴人爭吵後揮拳毆打告訴人成傷之認定
    ，被告此部分所辯，無從遽為其有利之認定。本件事證明確
    ，被告傷害犯行，堪以認定，應依法論科。
二、按家庭暴力者，謂家庭成員間實施身體或精神上不法侵害之
    行為；又家庭暴力罪者，謂家庭成員間故意實施家庭暴力行
    為而成立其他法律所規定之犯罪，家庭暴力防治法第2 條第
    1 項、第2 項分別著有明文。被告與告訴人係夫妻關係，係
    屬家庭暴力防治法第3 條第1 款規定之家庭成員。被告徒手
    毆打告訴人成傷，已屬家庭成員間實施身體上不法侵害之行
    為，即為家庭暴力防治法第2 條第1 項之家庭暴力，且構成
    刑法上之傷害罪，惟因家庭暴力防治法之上開規定並無罰則
    之規定，應僅依刑法傷害罪之規定予以論罪科刑。是以，核
    被告所為，係犯刑法第277 條第1 項傷害罪。原審以被告罪
    證明確，因而依刑法第277 條第1 項、第41條第1 項前段，
    罰金罰鍰提高標準條例第1 條前段、第2 條規定，並審酌被
    告身為人夫人父，本應謀求家庭之圓滿幸福，及營造和諧溫
    暖之家居生活氣氛，以提供子女健全成長之環境，俾益其人
    格之健全發展，而被告僅因細故發生爭執，率而暴力相向，
    實屬不智之舉，且犯後未坦承犯行，及告訴人所受之傷害等
    一切情狀，量處拘役40日及諭知易科罰金之折算標準。經核
    原判決認事用法並無違誤，量刑亦稱允當。被告仍執前詞否
    認犯罪，提起上訴，為無理由，應予駁回。
據上論斷，應依刑事訴訟法第455 條之1 第3 項、第368 條，判
決如主文。
本案經檢察官乙○○到庭執行職務
中　　華　　民　　國　　94　　年　　7 　　月　　29　　日
                  刑事第九庭  審判長法　官  李璧君
                                    法　官  陳筱蓉
                                    法  官  黃惠玲
以上正本證明與原本無異。
不得上訴。
中　　華　　民　　國　　94　　年　　8 　　月　　3 　　日
　　　　　　　　　　　　　　　　　　書記官  林秀珍
附錄本案論罪科刑法條：
中華民國刑法第277條
傷害人之身體或健康者，處3 年以下有期徒刑、拘役或1 千元以
下罰金。
犯前項之罪因而致人於死者，處無期徒刑或7 年以上有期徒刑；
致重傷者，處3 年以上10年以下有期徒刑。
